【裁判字號】    93,訴,1579
【裁判日期】    950630
【裁判案由】    大陸人民條例等
【裁判全文】
臺灣板橋地方法院刑事判決              93年度訴字第1579號
公  訴  人  臺灣板橋地方法院檢察署檢察官
被      告  甲○○
                    大陸福建省.
                  大陸地區來.
                   （現
上列被告因違反台灣地區與大陸地區人民關係條例等案件，經檢
察官認為與該署業經提起公訴之92年度偵字第3193號、第3227號
、第3194號、第4708號、第5303號、第5872號、第5798號、第57
99號被告乙○○等人違反台灣地區與大陸地區人民關係條例等案
件，屬於一人犯數罪暨數人共犯一罪之相牽連案件，追加起訴（
92年度偵字第20465 號），被告於本院準備程序進行中就被訴事
實為有罪之陳述，經本院合議庭裁定由受命法官獨任進行簡式審
判程序，並判決如下：
    主  文
甲○○共同連續行使明知為不實之事項而使公務員登載於職務上
所掌之公文書，足以生損害於公眾，處有期徒刑肆月，如易科罰
金，以參佰元折算壹日。
    事  實
一、乙○○與其妻己○○、友人丁○○（以上3 人涉犯本案業經
    本院另行判決有罪），共同基於犯意聯絡及行為分擔，由乙○○及丁○○以免費招待至大陸地區旅遊及可獲報酬新台幣
    （下同）3 萬元等條件，吸引、招攬無配偶而有意願與大陸
    地區女子「假結婚」之單身男子或遊民，至大陸地區與有意
    來臺之大陸地區女子虛偽辦理結婚手續，而賺取大陸地區人
    民交付之人民幣2 萬元為對價。丙○○（涉犯本案業經本院
    於95年1 月20日以93年度訴字第1579號判決判處有期徒刑6
    月，如易科罰金，以3 百元折算1 日確定）於91年6 、7 月
    間因失業在台北縣板橋市火車站遊蕩時，受丁○○之招攬，
    為圖謀報酬與免費前往大陸旅遊，乃與乙○○、丁○○等人
    共同基於行使明知為不實之事項而使公務員登載於職務上所
    掌公文書之概括犯意聯絡、及使大陸地區人民非法進入臺灣
    地區之犯意聯絡，於91年8 月間在丁○○之安排下，搭機前
    往大陸地區福建省福州市，嗣停留數日之期間後（該期間由
    乙○○安排、招待旅遊行程），於91年8 月14日前往福州市
    民政局，與並無結婚真意、僅欲辦理「假結婚」以配偶名義
    來臺打工，而各與乙○○、丁○○及與其「假結婚」對象之
    丙○○間有行使明知為不實之事項而使公務員登載於職務上
    所掌公文書之共同概括犯意聯絡之大陸地區女子甲○○辦理
    結婚登記。嗣甲○○與丙○○於向福州市公證處辦理公證取
    得結婚證明書後，旋由丙○○先行返回臺灣地區；嗣由丁○○陪同丙○○持上開大陸地區公證處出具之結婚證明書送請
    財團法人海峽交流基金會驗證後，再由丙○○持上開驗證書
    及結婚證明書等文件，於91年8 月28日由丁○○陪同丙○○
    前往臺北縣板橋市第一戶政事務所，填具結婚登記申請書、
    身分證變更登記聲請書以申請辦理結婚登記之戶籍登記及該
    前揭國人身分證配偶欄之變更登記，使該戶政事務所內僅有
    形式審查權之承辦公務員，將丙○○與甲○○於91年8 月28
    日辦理假結婚不實之事項，記載於其職務上所執掌之公文書
    即戶籍登記簿冊、戶口名簿，並據以核發戶籍謄本，均足生
    損害於該戶政機關對於結婚戶籍登記管理之正確性；嗣於申
    辦結婚結婚登記後之不特定日內，丙○○依丁○○之指示，
    由丁○○代為填寫，而填具不實之「大陸地區人民進入臺灣
    地區保證書」（以丙○○為臺灣地區男子為保證人；甲○○
    為大陸地區女子之被保證人）及「大陸地區人民進入臺灣地
    區旅行證申請書」等文件，並於91年8 月29日由丙○○前往
    台北縣警察局板橋分局板橋派出所，向辦理對保之員警出示
    上開登載有前述結婚不實事項之戶籍謄本文件而行使之，憑
    以辦理對保手續，足生損害於該警察機關對於保證人與被保
    證人間身分關係審核之正確性；再於91年8 月29日由丁○○
    陪同丙○○，前往內政部警政署入出境管理局（下稱境管局
    ），持前述「大陸地區人民進入臺灣地區保證書」、「大陸
    地區人民進入臺灣地區旅行證申請書」，連同上開登載有前
    述結婚不實事項之謄本等文件，出示於承辦人員而行使之，
    以申請甲○○大陸地區女子以「探親」名義進入臺灣地區之
    旅行證，均足生損害於境管局對於大陸地區人民進入臺灣地
    區旅行證審核管理之正確性。經境管局承辦人員審核後，仍
    未察覺而據以核發甲○○假結婚之大陸地區女子進入臺灣地
    區之旅行證；甲○○於接獲戊○○所寄往大陸地區之上開旅
    行證後，乃於91年10月3 日，搭機由桃園中正國際機場持上
    開旅行證以進入臺灣地區。
二、嗣經警於92年1 月28日上午8 時30分許，在乙○○、己○○
    位於臺北縣板橋市○○路78巷7 之3 號4 樓住處查獲乙○○
    、己○○二人，並扣得乙○○所有如附表一所示與戊○○共
    犯本件違反不得使大陸地區人民非法進入臺灣地區規定所用
    之物與附表二乙○○所有臺灣居民來往大陸通行證一本（上
    開附表一、附表二所示之物均與本件被告甲○○所犯本案共
    同連續行使明知為不實之事項而使公務員登載於職務上所掌
    之公文書罪，並無直接關聯）及丙○○所有之護照1 本（與
    本件犯罪無直接關聯），而循線查獲上情。
三、甲○○於91年10月3 日進入台灣地區後，即至臺北縣各工地
    四處打工為生，嗣因在臺居留逾期，於95年6 月13日上午11
    時許，在桃園縣大園鄉○○村○○街附近經警查獲甲○○係
    在臺逾期居留之大陸地區人民，且係經本院發布通緝之通緝
    犯後，因而查獲逮捕歸案。
四、案經法務部調查局臺北縣調查站報請臺灣板橋地方法院檢察
    署檢察官偵查起訴。
    理  由
一、上揭事實，已據被告甲○○於本院調查與審理時坦承不諱（
    本院卷第10宗第11頁至第13頁；第15頁至第19頁）；核與同
    案共犯丙○○於94年12月月21日於本院調查及審理時供述之
    情節相符（本院卷第7 宗第47頁至第49頁；第56頁至第57頁
    第61頁）；且與同案被告乙○○、己○○、丁○○等三人分
    別於偵查中、與本院調查及審理時供述之情節互核相符（92
    年度偵字第31 93 號偵查卷影本第2 頁背面至第11頁、第14
    頁背面至第19頁、第66頁背面至第69頁背面；92年度偵字第
    5798號偵查卷影本第73頁至第75頁背面；92年度偵字第4708
    號偵查卷影本第34頁背面至第37頁；本院92年度訴字第875
    號刑事卷宗影本第1 宗第31頁至第35頁背面、第2 宗影本第
    17頁、第49頁、63頁至第70頁）；此外復有大陸地區人民進
    入臺灣地區旅行證申請書、大陸地區福建省福州市公證處出
    具之結婚證明書、財團法人海峽交流基金會驗證書、大陸地
    區人民進入臺灣地區保證書、戶籍謄本、同案被告丙○○之
    身分證影本、護照影本；被告甲○○入出境查詢資料等各在
    卷可稽（以上均影本）（92年度偵字第3193號偵查卷原本第
    103 頁；92年度他字第2458號偵查卷第2 宗影本第299 頁至
    第307 頁；第71頁）；並經同案共犯丙○○於本院審理時明
    確指認係同案被告丁○○（照片與身分證影本）確係從中安
    排辦理假結婚事宜無訛（92年度他字第24 58 號偵查卷第1
    宗第67頁至第69頁；本院卷第7 宗第61頁）；復有如附表一
    所示乙○○所有供共同犯本罪之物扣案可資佐證；本件事證
    明確，被告犯行應堪認定。
二、核被告甲○○所為係犯刑法第21 6條、第214 條之行使明知
    為不實之事項而使公務員登載於職務上所掌公文書罪；被告
    所為上開明知為不實之事項而使公務員登載於職務上所掌公
    文書之低度行為，應為行使之高度行為所吸收，不另論罪。
    又同案被告乙○○、己○○、丁○○3 人所犯上開行使明知
    為不實之事項而使公務員登載於職務上所掌公文書犯行，彼
    此間及各次與同案被告丙○○與本案甲○○間，均互有犯意
    之聯絡及行為之分擔，亦均屬共同正犯。同案共同被告丙○○所犯上開行使明知為不實之事項而使公務員登載於職務上
    所掌公文書犯行，均與同案共同被告乙○○、己○○、丁○○3 人及分別與本案被告甲○○間，互有犯意之聯絡及行為
    之分擔，均為共同正犯；被告甲○○與同案被告丙○○先後
    2 次行使明知為不實之事項而使公務員登載於職務上所掌公
    文書犯行（即前往戶籍地警察機關辦理對保時行使1 次，及
    前往境管局申請來臺旅行證時行使1 次），均係時間緊接、
    手法相同，所犯為構成要件相同之罪，顯均係基於概括之犯
    意反覆為之，均為連續犯，應依刑法第56條規定以1 罪論，
    並均依法加重其刑。公訴人起訴書第26頁第16行至第18行所
    載，雖認被告丙○○所犯上開行使明知為不實之事項而使公
    務員登載於職務上所掌公文罪與前開修正前臺灣地區與大陸
    地區人民關係條例第79條第2 項之違反不得使大陸地區人民
    非法進入臺灣地區規定為常業罪間，互有方法結果之牽連關
    係，應依牽連犯之規定論處云云。惟查：檢察官於起訴書第
    25頁第18行至第26頁第1 行至第3 行，業已指明，被告丙○○係僅犯刑法第21 6條、第21 4條之行使明知為不實之事項
    而使公務員登載於職務上所掌公文書罪；並於起訴書第27頁
    第3 段（含第28頁）敘明被告丙○○係大陸地區人民，並無
    法使自己非法進入臺灣地區，故與臺灣地區與大陸地區人民
    關係條例第15條第1 款，使大陸地區人民非法進入臺灣地區
    之規定要件不符，因而認被告甲○○並未違反上開條例第15
    條第1 款之規定，自難認構成前揭條例第79條第1 項，違反
    不得使大陸地區人民非法進入臺灣地區罪之規定，此業據檢
    察官起訴書敘明，已如前述；從而公訴人起訴書第26頁第16
    行至第18行所載，認被告甲○○所犯上開行使明知為不實之
    事項而使公務員登載於職務上所掌公文罪與前開修正前臺灣
    地區與大陸地區人民關係條例第79條第2 項之違反不得使大
    陸地區人民非法進入臺灣地區規定為常業罪間，互有方法結
    果之牽連關係，應依牽連犯之規定論處云云，顯係誤載，併
    予敘明。爰審酌被告甲○○係大陸地區女子，其與同案被告
    丙○○及乙○○、丁○○等人共同參與本件假結婚，藉以不
    正當手法非法進入台灣地區對於國境安全管理之危害程度，
    容易造成我境內治安與社會秩序之危害；惟被告並非案件主
    謀，其於犯後均已於本院坦承犯行，態度尚稱良好等一切情
    狀，量處如主文所示之刑，並均諭知易科罰金之折算標準，
    以示懲儆。
三、扣案如附表一、所示之物均係同案被告乙○○所有，而與同
    案被告丙○○、丁○○等人，共犯前開臺灣地區與大陸地區
    人民關係條例第79條第1 項，違反不得使大陸地區人民非法
    進入臺灣地區罪之規定有直接關聯，均已於同案被告丙○○
    所犯上揭案件中宣告沒收；惟如附表二所示之物，乙○○所
    有臺灣居民來往大陸通行證一本及前開如附表一所示之物、
    丙○○所有之護照1 本，則均與本案被告甲○○所犯本件共
    同連續行使明知為不實之事項而使公務員登載於職務上所掌
    之公文書罪，並無直接關聯，故不於本件被告甲○○所犯本
    案宣告沒收，併予敘明。
據上論斷，應依刑事訴訟法第273 條之1 第1 項、第299 條第1
項前段、刑法第28條、第56條、第21 6條、第214 條、第41條第
1 項前段、罰金罰鍰提高標準條例第1 條前段、第2 條，判決如
主文。
本案經檢察官林俊儀到庭執行職務。
中    華    民    國    95    年    6     月    30    日
                      刑事第五庭    法  官  陳坤地
上列正本證明與原本無異。
如不服本判決，應於判決送達後10日內向本院提出上訴狀。
                                    書記官  李淑秋
中    華    民    國    95    年    7     月    7     日
附錄本案論罪科刑法條全文
中華民國刑法第216條：
（行使偽造變造或登載不實之文書罪）
行使第 210 條至第 215 條之文書者，依偽造、變造文書或登載
不實事項或使登載不實事項之規定處斷。
中華民國刑法第214條：
（使公務員登載不實罪）
明知為不實之事項，而使公務員登載於職務上所掌之公文書，足
以生損害於公眾或他人者，處3 年以下有期徒刑、拘役或5 百元
以下罰金。
附表一、
┌──┬────┬────────────┬────┬─────────┐
│編號│所有人  │    物          品      │  數量  │   扣押物編號     │
├──┼────┼────────────┼────┼─────────┤
│一  │乙○○  │記事本（記載臺灣地區男子│四本    │4-1、4-3、4-7     │
│    │        │        支用費用紀錄、聯│        │                  │
│    │        │        絡電話等事項）  │        │                  │
│    │        │臺灣居民來往大陸通行證  │一本    │6                 │
│    │        │筆記紙（記載臺灣地區男子│五張    │15-6              │
│    │        │        支用費用紀錄、聯│        │                  │
│    │        │        絡電話等事項）  │        │                  │
├──┼────┼────────────┼────┼─────────┤
附表二、
乙○○所有臺灣居民來往大陸通行證，一本，（扣押物編號6）


司法院資訊處製作；財團法人民間司法改革基金會備份。
